臺灣屏東地方法院刑事判決　　　　　　 99年度交易字第173號
公　訴　人　臺灣屏東地方法院檢察署檢察官
被　　　告　王育群
上列被告因公共危險案件，經檢察官提起公訴（99年度偵字第83
87號），本院判決如下：
    主  文
王育群服用酒類，不能安全駕駛動力交通工具而駕駛，處有期徒
刑月，如易科罰金，以新臺幣壹仟元折算壹日。
    事  實
一、王育群於民國99年8 月14日之某時，在不詳處所，飲用不詳
    酒類後，明知其服用酒類後呼氣所含酒精成分已達於不能安
    全駕駛動力交通工具之程度，竟仍執意酒後騎乘車牌號碼WR
    P-865 號之輕型機車上路。嗣於99年8 月15日凌晨0 時許，
    在屏東縣來義鄉○○村○○○○○道路，不慎自行摔倒而肇
    事。經警據報前往處理該交通事故時查獲，並委請安泰醫療
    社團法人安泰醫院（下稱安泰醫院）對其作抽血檢驗，測得
    其血液中之酒精濃度達187mg/dL（換算成呼氣所含酒精濃度
    約每公升0.93毫克），而查獲上情。
二、案經屏東縣政府警察局潮州分局報告臺灣屏東地方法院檢察
    署檢察官偵查起訴。
    理  由
壹、程序部分：
    按被告以外之人於審判外之陳述，經當事人於審判程序同意
    作為證據，法院審酌該言詞陳述或書面陳述作成時之情況，
    認為適當者，亦得為證據，刑事訴訟法第159 條之5 第1 項
    定有明文。查被告王育群對卷附具傳聞證據性質之證據，表
    示無意見（見本院卷第13頁反面及第21頁反面），且經本院
    審酌該等證據作成時之情況及取得過程等節，認為以之為證
    據使用，應屬適當，是依刑事訴訟法第159 條之5 之規定，
    均有證據能力。
貳、實體事項：
一、訊據被告固坦承有於上開時、地駕車肇事之事實，惟矢口否
    認有何服用酒類，不能安全駕駛動力交通工具而駕駛之犯行
    ，辯稱：會發生車禍是因為機車沒有力氣卻是爬坡路段，且
    伊並非於駕車前喝酒，而是駕車肇事後才喝酒，且於送醫後
    又再喝酒才接受酒測云云，經查：
  (一)被告有於上開時、地駕車肇事之事實為被告所自承，且有屏
    東縣警察局潮州分局來義分駐所道路交通事故現場圖、道路
    交通事故調查報告表(一)(二)（見警卷第13至15頁）及現場照片
    6 張（見警卷第8 至10頁）等附卷可稽；又被告於送醫後，
    經抽血檢驗測得其血液中之酒精濃度達187mg/dL（換算成呼
    氣所含酒精濃度約每公升0.93毫克）之事實，亦有屏東縣政
    府警察局潮州分局道路交通事故當事人酒精測定單暨安泰醫
    院特別檢查單（見警卷第11頁）在卷可查，均堪認為真實。
  (二)被告雖辯稱其於摔車後才喝了2 瓶玻璃瓶裝米酒，惟對於其
    所飲用之米酒的購買地點，先於警詢時稱在界揚超商購買云
    云（見警卷第4 頁），復於偵查中稱在萊爾富超商購買云云
    （見偵卷第5 頁），就該米酒之來源前後供述不一，其辯詞
    是否可信？即非無疑。再參以被告摔車後受有右側遠端橈骨
    閉鎖性骨折及多處擦挫傷，急診後尚須住院3 天並續門診追
    蹤治療，有安泰醫院普通（乙種）診斷證明書1 份（見警卷
    第19頁）在卷可參，可見被告右手骨折且傷勢不輕，在此種
    傷勢之情況下，如何能如其所言不持開瓶器而徒手打開玻璃
    瓶裝之米酒進而飲用之，實啟人疑竇。再參以證人即本件承
    辦員警劉泰安證稱於車子與車禍現場附近檢查後，並未發現
    有酒瓶等語，可見被告並無於車禍現場喝酒之情事；是被告
    辯稱於摔車肇事後才喝酒云云，難信其為真實。
  (三)被告復辯稱其於送醫後有再喝酒，惟對於其喝酒之時間，先
    於警詢陳稱，是在等待包紮時在醫院外面喝的云云（見警卷
    第5 頁），復於本院審理中改稱在醫院包紮完傷口後，有喝
    其妻子在附近雜貨店所購買之米酒半瓶云云（見本院卷第22
    頁反面），惟經本院訊問證人即被告之妻黃秋香，證人黃秋
    香則證稱有於被告包紮完傷口後，在7-11超商購買米酒給被
    告飲用云云（見本院卷第26頁），是2 人對於購買米酒的地
    點說詞並不吻合，且被告亦無法提出任何黃秋香曾於當天購
    買米酒之憑據以實其說，故證人黃秋香是否真有於當天購買
    米酒予被告飲用，實有疑問。證人黃秋香雖於本院審理中證
    稱被告當天確有於醫院喝酒云云，然被告當時傷勢並非輕微
    已如前述，在被告此種傷勢下，證人黃秋香身為被告妻子竟
    不顧被告之身體狀況仍購買米酒供被告飲用，實與一般常情
    不符，且證人黃秋香與被告為配偶關係，亦難期證人黃秋香
    之證言為客觀可信，而無蓄意維護被告之情，是證人黃秋香
    證稱被告有於醫院喝酒之證言不可採，再佐以證人劉泰安證
    稱醫院那邊完全沒有看到酒瓶等語，足認被告所辯其於送醫
    後有再喝酒云云，核與事實不符，無可採信。
  (四)又被告雖辯稱會發生車禍是因為機車沒有力氣卻是爬坡路段
    等語，惟當車輛性能不佳，遇到坡度較陡峭時，縱執意行駛
    ，當發現無法順利繼續前行而有後退之虞時，應是煞車停止
    下滑而非放任車輛使車輛受到重力加速之影響，下滑速度加
    快終至翻滾而摔車，可見被告當時係受到酒精之影響，而失
    去一般人應有之注意才會導致摔車肇事。再按刑法第185 條
    之3 所謂「不能安全駕駛」，係抽象危險犯，不以發生具體
    危險為必要，對於酒精濃度呼氣已達每公升0.55毫克或血液
    濃度達百分之0.11以上，肇事率為一般正常人之10倍，認為
    已達「不能安全駕駛」之標準，此業經法務部於88年5 月18
    日以88法檢字第001669號函告週知，應為絕對不能安全駕駛
    動力交通工具。而就醫學文獻所知，酒精對人體造成之影響
    ，於呼氣酒精濃度達每公升0.25毫克即會輕度中毒，造成輕
    度協調功能降低；呼氣酒精濃度達每公升0.50毫克時屬輕到
    中度中毒症狀，出現反應較慢、感覺減低、影響駕駛之狀況
    ；當呼氣酒精濃度達每公升0.75毫克時，將造成思考與個性
    行為改變等症狀；當呼氣酒精濃度達到每公升1.00毫克時，
    將造成中度中毒，而有步態不穩、噁心嘔吐、精神混惑不清
    晰等症狀；達到每公升1.50毫克時，則為中到重度中毒，將
    有說話不清楚、感覺喪失、視力模糊等症狀；達到每公升2.
    00毫克時，則為重度中毒，出現體溫與血糖均降低，肌肉控
    制差，甚至會導致癲癇發作等情況，此復經行政院國軍退除
    役官兵輔導委員會臺北榮民總醫院88年8 月5 日（88）北總
    內字第26868 號函闡釋綦詳。本件被告測得其血液中之酒精
    濃度達187mg/dL（換算成呼氣所含酒精濃度約每公升0.93毫
    克）已如前述，已達前揭不能安全駕駛之標準；再參以被告
    為警查獲時，有含糊不清、意識模糊、注意力無法集中且呆
    滯木僵之情形，亦有承辦員警劉泰安於99年8 月15日所製作
    被告之刑法第一百八十五條之三案件測試觀察記錄表（見警
    卷第12頁）在卷可佐，客觀上應足認被告體內酒精確已影響
    其意識狀態、判斷能力與駕駛狀況已達於不能安全駕駛動力
    交通工具之程度。
  (五)綜上所述，本件事證明確，被告上開服用酒類，不能安全駕
    駛動力交通工具而駕駛之犯行洵堪認定，應予依法論科。
二、核被告所為，係犯刑法第185 條之3 之服用酒類不能安全駕
    駛動力交通工具而駕駛罪。爰審酌政府各相關機關業就酒醉
    駕車之危害性以學校教育、媒體傳播等方式一再宣導，為時
    甚久，被告應對於該項誡命知之甚詳，詎其明知飲酒後已不
    能安全駕駛，猶駕車行駛，顯心存僥倖，並缺乏尊重其他用
    路人生命、財產安全之觀念，雖未因此造成他人損害之結果
    ，然其所為實不足取，暨參酌被告犯後未能坦承犯行，一再
    飾詞圖卸之態度，兼衡其測得之酒精濃度、智識程度、生活
    狀況等一切情狀，量處如主文所示之刑，並諭知易科罰金之
    折算標準。又檢察官雖具體求處有期徒刑8 月，惟本院審酌
    被告係初犯，且無任何前科，有臺灣高等法院被告前案紀錄
    表在卷可查（見本院卷第5 頁），其因一時失慮，致罹刑典
    ，歷此教訓，應足以使其對酒後駕車之危險性有更為深切之
    體認而知所警惕，本院因認量處上開之刑已足懲戒被告犯行
    ，求刑意旨核屬過重，併此敘明。
據上論斷，應依刑事訴訟法第299 條第1 項前段，刑法第185 條
之3 ，第41條第1 項前段 ，判決如主文。
本案經檢察官鍾佩真到庭執行職務。
中    華    民    國   100    年    4     月    8     日
                  刑事第一庭    審判長法  官  徐美麗
                                      法  官  許瑜容
                                      法  官  薛侑倫
以上正本證明與原本無異。
如不服本判決應於收受判決後10日內向本院提出上訴書狀，並應
敘述具體理由；其未敘述上訴理由者，應於上訴期間屆滿後20日
內向本院補提理由書（均須按他造當事人之人數附繕本）「切勿
逕送上級法院」。
中    華    民    國   100    年    4     月    8     日
                                      書記官  邱郁芸
附錄本件論罪科刑法條：
中華民國刑法第185條之3
服用毒品、麻醉藥品、酒類或其他相類之物，不能安全駕駛動力
交通工具而駕駛者，處1 年以下有期徒刑、拘役或科或併科15萬
元以下罰金。